臺灣高等法院刑事判決　　　　　　　　94年度上易字第1768號
上　訴　人
即　被　告　丁○○
選任辯護人　楊廣明律師
上列上訴人因妨害名譽案件，不服臺灣臺北地方法院94年度易字
第688號，中華民國94年8月24日第一審判決（起訴案號：臺灣臺
北地方法院檢察署94年度偵字第4923號），提起上訴，本院判決
如下：
    主    文
上訴駁回。
丁○○緩刑貳年。
    犯罪事實
一、丁○○與甲○○均係新賀斯國際股份有限公司（設於臺北市
    松山區○○○路○段134號3樓，下稱新賀斯公司）之直銷業
    務人員，於民國（下同）93年9月7日20時30分許，新賀斯公
    司營業課會議課程甫結束時，丁○○竟在該會場內尚有王漢
    成、陳雅俊等十餘人特定多數人得以共見共聞之公然狀態下
    ，對甲○○口出「你唸那什麼狗屁碩士，叫你不要玩弄下線
    ，你還去性騷擾下線」云云，使甲○○在精神上、心理上感
    受難堪、不快，而對甲○○公然侮辱。
二、案經甲○○訴由臺北市政府警察局松山分局移送臺灣臺北地
    方法院檢察署檢察官偵查起訴。
    理    由
一、證據之認定：
  (一)訊據上訴人即被告丁○○固承認其有於上開時地，向甲○○
    說「叫你不要玩弄下線，你還去性騷擾下線」之事實，惟否
    認有公然侮辱之犯行，辯稱：我沒有公然侮辱的意思，而且
    我沒有向甲○○說「你唸那什麼狗屁碩士」，只是有提到「
    碩士」，及「狗屁不通」云云。
  (二)前揭犯罪事實，業據證人即告訴人甲○○及證人王漢成證述
    在卷，而證人甲○○及王漢城已於原審94年8月19日審理時
    均以證人之身分到庭，並在具結負擔偽證罪心理處罰之狀態
    下，且賦予被告有對質詰問之情形下而為證述，又其二人在
    原審所為證述內容與其二人之前在檢察官訊問時所為證述內
    容相同（原審當日審判筆錄及偵字卷第22頁、23頁訊問筆錄
    參照），則證人甲○○及王漢成在原審前開期日審理時所為
    證述，因已經過具結，且由被告對其二人行使憲法保障之對
    質詰問權（司法院大法官會議第582號解釋參照），且與其
    二人之前在檢察官訊問時所為證述內容相同，在本件訴訟上
    ，當認其二人在原審審判中所為前開證述，在理論上屬於「
    較好的證據」，而認為其二人前開在原審審理時所為之證述
    有證據能力（王兆鵬教授著刑事訴訟法講義(二)一書第261 頁
    ，2003年4月2版第1刷參照）。
  (三)茲就上開具有證據能力之證據，認定事實如下：
    1.查被告丁○○與告訴人甲○○均係新賀斯公司之直銷業務
      人員，於93年9月7日20時30分許，新賀斯公司營業課會議
      課程甫結束時，丁○○在該會場內尚有王漢成、陳雅俊等
      特定多數人得以共見共聞之公然狀態下，對甲○○口出「
      叫你不要玩弄下線，你還去性騷擾下線」云云之事實，為
      被告所是認，並經證人甲○○及王漢成於原審94年8月19
      日審理時證述明確（原審當日審判筆錄參照）。
    2.本件之爭點為：被告有無對甲○○口出「你唸那什麼狗屁
      碩士」云云之行為及被告有無公然侮辱之犯意，茲分述如
      下：
      (1)證人甲○○於原審94年8月19日審理時證稱：93年9月7
        日晚上8點半，我到新賀斯公司開會，當天的會議至少
        有3、40人參加，而會議剛結束，現場至少還有十幾個
        人在場時，王漢成還站在我的右邊，被告就站在我的正
        前方對我說「你念那什麼狗屁碩士，還玩弄你的下線」
        云云，同時有使用到「性騷擾」、「調戲」、「玩弄」
        這三個字眼，而被告在講這些話的時候，完全沒有前後
        文，就直接這樣講出來，在場的人都可以回頭來看等語
        明確（原審當日審判筆錄參照）。
      (2)證人王漢成於原審上開審理期日證稱：93年9月7日晚上
        8點半，我在新賀斯公司聽演講，當時會場大概有7、80
        人，我坐在甲○○旁邊，在演講的時候，被告對著甲○
        ○說「狗屁碩士、調戲下線」，還有「性騷擾」云云，
        當時被告說話的聲音音量很大，現場除了我之外，還有
        陳雅俊等其他的人聽到這些話等語屬實（同上審判筆錄
        參照）。
      (3)被告雖辯稱：我是因自衛、自辯或保護合法之利益而為
        云云。惟按刑法第311條係規定同法第310條誹謗罪之免
        責條件，而與刑法第309條第1項之公然侮辱罪無涉，是
        縱被告所述上開情形為真，亦無礙於本件公然侮辱犯行
        之成立，故其所為上開辯解，實不足採，併此敘明。
      (4)由證人上開證述內容以觀，足認被告確實有於王漢成、
        陳雅俊等十餘人特定多數人得以共見共聞之公然狀態下
        ，對甲○○口出「你唸那什麼狗屁碩士，叫你不要玩弄
        下線，你還去性騷擾下線」云云之行為無訛，且由被告
        為上開言論之內容，益證其主觀上具有公然侮辱之犯意
        甚明。被告雖辯稱伊只是提及「碩士」及「狗屁不通」
        ，並非說「狗屁碩士」云云，惟與上開證人所證述情節
        不符，要屬避就之詞，不足為採。又證人丙○○、張亮
        約、乙○○於本院審理時到庭所證，僅能證明告訴人確
        有騷擾下線之情事，但無法證明被告有無講「狗屁碩士
        」一語，不足資為有利被告之證據。
    3.綜上所述，被告確實有於上開時地，基於公然侮辱之犯意
      ，對甲○○口出「你唸那什麼狗屁碩士，叫你不要玩弄下
      線，你還去性騷擾下線」云云，使甲○○在精神上、心理
      上感受難堪、不快，而對甲○○公然侮辱之行為，被告所
      為上開辯解，不足採信，本件事證明確，其犯行堪以認定
      。
二、論罪科刑之法律適用：
    核被告丁○○所為，係犯刑法第309條第1項之公然侮辱罪。
    原審以被告犯罪明確，而適用刑法第309條第1項、第41條第
    1項前段，罰金罰鍰提高標準條例第1條前段、第2條，並審
    酌被告犯罪之動機、手段，對告訴人所造成精神上及心理上
    之傷害及其犯後態度等一切情狀，判處拘役四十日，並諭知
    易科罰金之折算標準，認事用法，洵無違誤。被告上訴仍執
    前開情詞飾卸犯罪而指摘原判決不當，並無可取，上訴為無
    理由，應予駁回。第查，被告未曾受有期徒刑以上刑之宣告
    ，有本院被告全國前案紀錄表一紙附卷可憑，被告因言語一
    時失慮致觸刑章，經此次偵、審程序及科刑之教訓後，當知
    所警惕，信無再犯之虞，且被告亦係基於證人張亮約與丙○
    ○之請而對告訴人提出勸告、糾正其言行，此有台北市政府
    警察局文山第二分局受理各類案件紀錄表一紙與證人張亮約
    致新賀斯公司申訴書一份在卷可稽，只因口快不擇言詞而誤
    罹刑章，犯情洵屬輕微，本院因認所宣告之刑，以暫不執行
    為適當，爰併予宣告緩刑貳年。
據上論斷，應依刑事訴訟法第368條，刑法第74條第1款，判決如
主文。
本案經檢察官林炳雄到庭執行職務。
中　　華　　民　　國　　94　　年　　11　　月　　30　　日
　　　　　　　　　刑事第十三庭  審判長法　官  劉景星
　　　　　　　　　　　　　　　　　    法　官  李春地
　　　　　　　 　 　　　　　　　　　　法　官  陳志洋
以上正本證明與原本無異。
不得上訴。
                                      書記官  王韻雅
中　　華　　民　　國　　94　　年　　12　　月　　1 　　日
附錄：本案論罪科刑法條全文
中華民國刑法第309條：
公然侮辱人者，處拘役或三百元以下罰金。
以強暴犯前項之罪者，處一年以下有期徒刑、拘役或五百元以下
罰金。
